臺灣板橋地方法院交通事件裁定　　　　94年度交聲字第1063號
原處分機關　交通部公路總局臺北區監理所
異　議　人
即受處分人　甲○○
上列異議人因違反道路交通管理處罰條例案件，對於交通部公路
總局臺北區監理所板橋監理站於民國九十四年六月二十四日以北
監自裁字第裁四０－ＡＥＢ０四二八一七號違反道路交通管理事
件裁決書所為之裁決處分（原舉發案號：臺北縣政府警察局九十
四年四月七日北市警交大字第ＡＥＢ０四二八一七號）不服，聲
明異議，本院裁定如下：
    主  文
原處分撤銷。
甲○○不罰。
    理  由
一、原處分機關以：異議人即受處分人甲○○所有車牌號碼五Ｆ
    ─七四六六號自用小客車，於民國九十四年四月十七日晚上
    十一時四十分許，在臺北市○○路與吉林路口，因「擅自變
    更規格（排氣管、尾翼）」之違規，為警掣單舉發，乃依道
    路交通管理處罰條例第十六條第一項第二款之規定，裁處罰
    鍰新臺幣（下同）九百元。異議人則以：伊車變更排氣管及
    尾翼並未影響行車安全，亦未造成其他公共危險，且依臺北
    市政府警察局中山分局九十四年五月三十日北市警中分交字
    第０九四三二四三０七００號函覆臺北區監理所之內容為「
    本案經查該車輛駕駛人確曾變更排氣管，但員警未深入調查
    是否已影響行車安全，為維護民眾權益，建請貴所惠予更正
    …」，而臺北區監理所在公務忙亂中誤解回函之內容，為此
    具狀聲明異議等語。
二、按燈光、雨刮、喇叭、照後鏡、排氣管、消音器設備不全或
    損壞不予修復者，或其他設備擅自增、減、變更原有規格致
    影響行車安全者，處汽車所有人九百元以上一千八百元以下
    罰鍰，道路交通管理處罰條例第十六條第一項第二款定有明
    文。依上開規定，車輛設備之變更原有規格並非法所不許之
    行為，必其變更致生影響行車安全之結果，始得據以處罰。
三、經查：
（一）本件異議人所有車號五Ｆ─七四六六號自用小客車，於前
      揭時、地因變更排氣管、尾翼，為警當場攔停，並以違反
      道路交通管理處罰條例第十六條第一項第二款「擅自變更
      規格（排氣管、尾翼）」之規定予以舉發。嗣因異議人提
      出申訴，經原舉發機關即臺北縣政府警察局中山分局查處
      後以「本案經查該車輛駕駛人確曾變更排氣管，但員警未
      深入調查是否已影響行車安全，為維民眾權益，建請貴所
      惠予更正擅自變更車輛尾翼違規事實」等情為由，函請原
      處分機關依法裁決；而原處分機關為本件處分時，則以異
      議人「車輛變更尾翼應不致影響行車安全，故本所係依道
      路交通管理處罰條例第十六條第一項第二款『擅自變更排
      氣管管』‧‧舉發應為適法」等情，分別有臺北市政府警
      察局中山分局九十四年五月三十日北市警中分交字第０九
      四三二四三０七００號函、原舉發機關裁決聲明異議案件
      移送書在卷可稽，合先敘明。
（二）首先就排氣管變更原有規格部分而論，異議人所有上開汽
      車之排氣管確經改裝變更規格，此經異議人於本院調查時
      自承在卷。惟警察機關舉發違反道路交通管理事件時，關
      於汽車改裝排氣管行為，是否牽涉噪音問題，非有儀器設
      備尚無法認定，當於經環保機關檢測後，方得依噪音管制
      法相關處罰規定裁處，況依噪音管制法施行細則第十四條
      規定：「使用儀器檢查機動車輛噪音，由訓練合格並領有
      證書之人員為之。」是以汽車是否製造噪音，應以專業人
      員使用科學儀器檢測方可認定，不得僅憑警員之臆測逕予
      舉發；再擅自改裝排氣管是否影響行車安全，亦應由熟諳
      車輛結構設計之人員專業認定後依法舉發等情，此有卷附
      臺北縣政府警察局於九十二年九月二十四日北警交字第０
      九二００九六八一一號函影本一紙附卷可參。是異議人車
      輛之排氣管並非原廠出廠且加速時車輛聲音很大等情，固
      據證人即舉發警員乙○○證述在卷，惟警員乙○○就異議
      人改裝排氣管是否造成噪音，並未會同環保及專業人員以
      儀器檢測認定，且就是否影響行車安全，亦未由熟諳車輛
      結構設計之人員專業認定，即逕行舉法，依據前開說明，
      其舉發異議人之上開汽車變更排氣管，違反道路交通管理
      處罰條例第十六條第一項第二款規定，尚非有據。
（三）次就加裝尾翼部分而論，舉發警員乙○○固證述：異議人
      車輛尾翼並非原廠，非原車體之一體，如果車速過快，尾
      翼可能會飛掉，影響後面車輛之行車安全，異議人車輛之
      尾翼是黏上去的等語。然證人即臺北區監理所負責車輛檢
      驗事務之郭芳權結證稱：尾翼即是所謂擾流板，就伊實務
      經驗，如果擾流板高度、長度、寬度沒有超出車體，且擾
      流板有固定住，行駛中沒有掉落之虞，則檢驗上認定應屬
      合格，而擾流板有沒有固定住，用目視即可瞭解，有需要
      再用手觸摸一下，伊個人意見，如果有增加原有車體外附
      加配備，但不會影響行車安全的話，不會按照道路交通管
      理處罰條例第十六條第一項第二款裁罰等語（見本院九十
      四年九月二十六日訊問筆錄）；且經本院於法庭大樓前當
      場勘驗上開自用小客車結果「擾流板最上端行李箱蓋約三
      十多公分，擾流板後緣並未超出車體最後緣，擾流左右兩
      側亦未超出車體車體左右之外緣，擾流上方亦未超出車頂
      高度，擾流板經並以手觸摸，並無異動情事，尚稱固定，
      排氣管部分據異議人稱已換回原廠牌氣管，命異議人當場
      猛採油門，所發聲音並不特大，惟並無儀器測量其音量大
      小及測試排氣管所排廢氣是否超出標準值，並命異議人駕
      駛汽車繞院區一圈，擾流板並無晃動或摔落情事。」並製
      有勘驗筆錄附卷可稽。是依上開勘驗結果，異議人所有之
      上開汽車加裝尾翼後，在外形上並未逾越原本車體之外緣
      ，且經當場觸摸及異議人實際繞圈駕駛後，該尾翼並無脫
      落之情形，再參酌證人郭芳權上開證述情節，本件應無從
      遽予認定異議人上開汽車加裝尾翼將影響行車安全，復無
      其他客觀證據足以證明異議人之上開汽車加裝尾翼，有影
      響行車安全之情形，自難僅憑非熟諳車輛結構設計之警員
      乙○○上開證詞即遽認異議人之上開汽車加裝尾翼，有影
      響行車安全。
四、綜上，本件尚不足以證明異議人改裝排氣管、尾翼有影響行
    車安全。此外，復無其他積極事證可認異議人有原處分所指
    之違規情形，則異議人此項違規事實即屬不能證明，自難逕
    以道路交通管理處罰條例第十六條第一項第二款之處罰規定
    相繩。是本件原處分機關之處分，於法容有違誤，應予撤銷
    ，並依法為異議人不罰之諭知。
據上論斷，應依道路交通管理處罰條例第八十七條第二項、道路
交通案件處理辦法第二十條前段，裁定如主文。
中　　華　　民　　國　九十四　年　十　　月 　  四　 　日
                  交通法庭法　官　楊志雄
以上正本證明與原本無異。
如不服本裁定應於送達後五日內向本院提出抗告狀。
                          書記官  胡勤義
中　　華　　民　　國　九十四　年　十　　月 　  四　 　日
